臺灣桃園地方法院刑事判決　　　　　　　95年度交訴字第53號
公　訴　人　臺灣桃園地方法院檢察署檢察官
被　　　告　甲○○
上列被告因肇事遺棄等案件，經檢察官提起公訴（95年度偵字第
4558號），本院判決如下：
    主  文
甲○○駕駛動力交通工具肇事，致人受傷而逃逸，處有期徒刑陸
月，如易科罰金，以參佰元折算壹日。
被訴過失傷害部分無罪。
    理  由
一、甲○○於民國（下同）95年2 月6 日下午5 時30分許，駕駛
    車牌號碼KS-1980 號自用小貨車，至桃園縣楊梅鎮○○里○
    鄰○○道路撿拾廢棄物，並將上開小貨車停放於桃園縣楊梅
    鎮○○里○ 鄰○○路○段畜產分線63號前之路邊，而於甲○
    ○尚在車內之際，適有乙○○○騎乘車牌號碼TV3-591 號機
    車沿上開產業道路自楊梅往湖口方向行駛，乙○○○原應注
    意車前狀況，並隨時採取必要之安全措施，而依當時情形，
    並無不能注意之情事，惟乙○○○竟疏未注意前方路邊停有
    甲○○之自用小貨車，仍貿然前行，待發覺前方停放車輛時
    已閃避不及，致乙○○○機車正前方撞擊甲○○小貨車左後
    方，乙○○○因而人車倒地，造成乙○○○受有鼻骨骨折、
    上顎骨骨折、頭部外傷合併牙齒鬆動3 顆等傷害。詎甲○○
    於車禍發生後，在車內已見乙○○○人車倒地，僅下車察看
    一下，竟未報警處理，亦未採取救護之必要措施，反而另行
    起意，駕車逃離現場，嗣經警循線查知上情。
二、案經乙○○○訴由桃園縣政府警察局楊梅分局報請臺灣桃園
    地方法院檢察署檢察官偵查起訴。
    理  由
壹、有罪部分
一、訊之被告矢口否認有何肇事逃逸之犯行，辯稱：伊於車禍發
    生後有下車察看，看見告訴人乙○○○有站起來，伊就開車
    回去了云云。經查：
  (一)被告甲○○於95年2 月6 日下午5 時30分許，為撿拾廢棄物
    而將車牌號碼KS-1980 號自用小貨車駛至桃園縣楊梅鎮○○
    里○ 鄰○○道路，並將該小貨車停放於桃園縣楊梅鎮○○里
    ○ 鄰○○路○段畜產分線63號前之路邊，惟被告甲○○尚未
    下車之際，即遭告訴人乙○○○騎乘車牌號碼TV3-591 號機
    車自後追撞其小貨車之左後方，造成告訴人乙○○○人車倒
    地並受有傷害等事實，迭於警詢、偵訊及本院審理坦白承認
    ，核與卷附之道路交通事故現場圖1 紙、現場採證照片8 張
    （偵查卷第25至30頁），均相符合。是本件車禍之發生，確
    因告訴人乙○○○騎乘機車撞擊停放於路邊之被告小貨車而
    肇致，當可認定。再告訴人乙○○○確因上開車禍受有鼻骨
    骨折、上顎骨骨折、頭部外傷合併牙齒鬆動3 顆等傷害之事
    實，除據告訴人乙○○○於警詢、偵訊及本院審理時指述明
    確外，並有天成醫院出具之診斷證明書1 紙（偵查卷第44頁
    ），可資佐證。
  (二)雖然被告以前詞置辯，惟被告於車禍發生後，雖見告訴人乙
    ○○○臉部有流血情形，但未報警，亦未將告訴人送醫等情
    ，已據被告於警詢、偵訊及本院審理供述明確，核與證人即
    告訴人乙○○○於本院審理時證述被告於車禍發生後即行逃
    逸等情相符（本院卷第104 頁之96年1 月22日審判筆錄）。
    而證人即到場處理本件車禍之警員蘇金和於審理時亦證稱：
    伊接獲值班同仁通報後，到達現場時，只看到1 台機車橫躺
    在路邊白線上，在其旁邊道路上有一些碰撞後的散落物，就
    在路邊撿到1 片車燈的碎片，伊在現場採證照相後即回派出
    所，在派出所有同事說其於案發時在現場附近有盤查到1 輛
    貨車，伊即依該線索到被告住處進行瞭解，並發現被告的小
    貨車的左後方車燈已經拆下，經伊將被告拆下的車燈帶回派
    出所比對現場拾得之碎片後，被告才承認其有肇事等語（本
    院卷第50頁之95年8 月25日審判筆錄）。是核對上開被告、
    告訴人及證人蘇金和之陳述，被告於車禍發生後，既見告訴
    人已有流血情形，但未報警，亦未將告訴人送醫，而於開車
    駛離現場後並將遭撞擊的左後車燈拆下，企圖掩飾其逃逸之
    犯行，是被告於車禍發生時，顯然明知告訴人已受有傷害，
    卻不加以救護而起意逃逸，甚為明顯。被告上開所辯，要屬
    事後卸責之詞，不足採信。
  (三)綜上所述，本件事證明確，被告上開肇事逃逸之犯行洵堪認
    定，應依法論罪科刑。
二、按修正後刑法第2 條第1 項之規定：「行為後法律有變更者
    ，適用行為時之法律。但行為後之法律有利於行為人者，適
    用最有利於行為人之法律」，係規範行為後法律變更所生新
    舊法比較適用之準據法，於新法施行後，應適用新法第2 條
    第1 項之規定，為「從舊從輕」之比較；比較時應就罪刑有
    關之共犯、未遂犯、想像競合犯、牽連犯、連續犯、結合犯
    ，以及累犯加重、自首減輕暨其他法定加減原因（如身分加
    減）與加減例等一切情形，綜其全部罪刑之結果而為比較（
    最高法院95年第8 次刑庭會議決議參照）。查本件被告行為
    後法律有變更，就易科罰金之折算標準部分，由修正前刑法
    第41條第1 項前段規定（得以銀元1 元以上3 元以下折算1
    日），並依修正前罰金罰鍰提高標準條例第2 條規定提高1
    百倍為銀元1 百元以上3 百元以下（即新台幣3 百元以上9
    百元以下）折算1 日，修正後刑法第41條第1 項前段則修正
    為得以新台幣1 千元、2 千元或3 千元折算1 日（裁判時罰
    金罰鍰提高標準條例第2 條並已刪除），比較行為時法與裁
    判時法，關於修正之易科罰金之折算標準部分，以行為時法
    有利於被告，自應依修正後刑法第2 條第1 項前段之規定，
    適用行為時法。
三、按刑法第185 條之4 規定駕駛動力交通工具肇事致人死傷而
    逃逸罪，係88年4 月21日增訂公布，並自同年4 月23日日開
    始生效，其增設本條文之立法目的，乃為維護交通，增進行
    車安全，促使當事人於事故發生時，能對被害人即時救護，
    減少死傷，以保護他人權益並維護社會秩序。又其立法精神
    在於交通事故一旦發生，且發生人員傷亡之情況，不論是撞
    人或被撞，或是因其他事故而造成死傷，只要是在駕駛動力
    交通工具過程內所生發者，參與此整個事故過程之當事人皆
    應協助防止死傷之擴大，蓋如駕駛人於事故發生後，隨即駕
    車逃離現場，不僅使肇事責任認定困難，更可能使受傷之人
    喪失生命或求償無門。核被告將小貨車停於路邊，尚未下車
    之時，遭告訴人騎乘機車自後追撞，告訴人因而受有傷害，
    竟不思加以救護，反而駕車離去之行為，係犯刑法第185 條
    之4 之肇事逃逸罪。爰審酌被告前無犯罪紀錄，素行良好，
    惟車禍發生後竟未能留在現場善後，反而駕車逕自離去，希
    冀僥倖逃避責任，心態委不足取，及犯後飾詞否認有肇事逃
    逸行為等一切情狀，量處如主文所示之刑，並諭知易科罰金
    之折算標準。
貳、無罪部分
一、公訴意旨略以：被告甲○○於95年2 月6 日下午5 時許，駕
    駛車牌號碼KS-1980 號自用小貨車，停放於桃園縣楊梅鎮○
    ○里○ 鄰○○道路旁，本應注意停車時應依車輛順行方向緊
    靠道路右側，而按當時情節並無不能注意之情事，竟未注意
    而未將車輛緊靠路旁停放，適有告訴人乙○○○駕乘車號TV
    3-591 號機車疏未注意車前狀況而前行，待發覺前方停放車
    輛時已閃避不及，致機車撞擊自小貨車左後方方向燈而倒地
    ，造成告訴人乙○○○受有鼻骨骨折、上顎骨骨折、頭部外
    傷合併牙齒鬆動3 顆等傷害，因認被告亦涉犯刑法第284 條
    第1 項過失傷害罪嫌。
二、按刑事訴訟法第161 條第1 項規定：檢察官就被告犯罪事實
    ，應負舉證責任，並指出證明之方法。因此，檢察官對於起
    訴之犯罪事實，應負提出證據及說服之實質舉證責任。倘其
    所提出之證據，不足為被告有罪之積極證明，或其指出證明
    之方法，無從說服法院以形成被告有罪之心證，基於無罪推
    定之原則，自應為被告無罪判決之諭知（最高法院92年台上
    字第128 號判例參照）。亦即，公訴案件犯罪證據之蒐集，
    及提起公訴後，對犯罪事實之舉證責任及指出證明之方法，
    均屬公訴人之職責，原則上法院僅於當事人之主張及舉證範
    圍內進行調查證據，其經法定程序調查證據之結果，認已足
    以證明犯罪事實時，始得為犯罪事實之認定。若其為訴訟上
    之證明，於通常一般人仍有合理之懷疑存在，尚未達於可確
    信其真實之程度者，在該合理懷疑尚未剔除前，自不能為有
    罪之認定。法院不得以偵查機關關於某種犯罪之調查不易，
    即放棄上開原則之堅持，致有違背刑事訴訟無罪推定及嚴格
    證明之原則，其理甚明（最高法院94年度台上字第2033號判
    決參照）。又按犯罪事實應依證據認定之，無證據不得認定
    其犯罪事實；又不能證明被告犯罪者，應諭知無罪之判決，
    刑事訟訴法第154 條第2 項、第301 條第1 項分別定有明文
    。次按認定犯罪事實所憑之證據，無論直接或間接證據，其
    為訴訟上之證明，須達於通常一般之人均不致有所懷疑，而
    得確信其為真實之程度者，始得據為有罪之認定，倘其證明
    尚未達到此一程度，而有合理之懷疑存在時，尚難為有罪之
    認定基礎，最高法院76年台上字第4986號著有判例可資參照
    。又告訴人之告訴，係以使被告受刑事訴追為目的，是其陳
    述是否與事實相符，仍應調查其他證據以資審認，最高法院
    52年度台上字第1300號著有判例可資參照。
三、公訴人指被告涉有上開過失傷害罪嫌，無非以告訴人乙○○
    ○於警詢及偵訊時之指訴、雙方車損狀況及散落物之分布情
    形為其主要論據。惟訊之被告甲○○堅決否認有何過失傷害
    之犯行，並辯稱：案發時，伊有將車輛緊靠路邊，是告訴人
    自己騎機車來撞伊的小貨車等語。經查，告訴人乙○○○於
    審理時證稱：伊騎乘機車行經案發地點時，該路段前方路邊
    並無停放任何車輛，是被告駕駛車輛從伊左後方要超越伊所
    騎乘的機車時，被告小貨車右側車身擦撞到伊機車左側手把
    云云（本院卷第104 頁之96年1 月22日審判筆錄）。惟查：
  (一)依卷附之車損照片及現場圖所示，本件車禍發生後，告訴人
    機車倒置於路邊白實線上，該機車車頭已經全毀但車身尚稱
    完整，案發地點路面則散落撞擊後碎片；另被告小貨車於車
    禍後已駛離現場，惟遭警查獲時該小貨車左後方車燈有拆下
    情形（偵查卷第29、30頁）。再本件車禍發生後，經到場處
    理之警員蘇金和於現場路邊撿到1 片車燈的碎片，並循線發
    現被告小貨車之左後方車燈與現場拾得之車燈碎片相符合而
    查獲本案等情，亦據證人蘇金和於本院審理時證述明確（本
    院卷第50頁之95年8 月25日審判筆錄），是依車禍後被告小
    貨車與告訴人機車之車損情形，及證人蘇金和關於查獲被告
    車禍後逃離現場並拆下小貨車左後車燈之證述，足認本件車
    禍應係告訴人機車車頭部位與被告小貨車左後方部位發生碰
    撞，尚無告訴人所指被告駕駛小貨車自其左方擦撞機車手把
    之情形。雖然告訴人另指稱：被告可能察覺到有擦撞到伊機
    車手把，所以超過伊前面時，忽然煞車，伊反應不及而撞上
    被告之小貨車云云（本院卷第104 頁之96年1 月22日）。若
    告訴人上開所述為真，則被告於車禍發生前其小貨車右側車
    身既擦撞到告訴人機車左側手把，而依上開雙方車損情形判
    斷，本件車禍發生時竟是告訴人機車車頭正向撞擊被告小貨
    車左後方，則被告小貨車從擦撞機車手把至其左後方遭告訴
    人機車撞擊之瞬間，必須作大幅度右偏動作始能達成告訴人
    所指述之超車情形，但被告小貨車如於短時間有上述大幅度
    之右偏動作，則告訴人機車應隨其左側手把遭擦撞之順勢而
    向右傾倒，應無機會能由後方撞擊被告之小貨車。是告訴人
    指稱其機車左側手把先遭被告小貨車右側車身擦撞，然後機
    車車頭再正向撞擊小貨車左後方，其先後撞擊之時間及部位
    ，難以想像有達成之可能性，是告訴人上開所述，與常情相
    悖，其真實性顯有可疑。
  (二)再依卷內現場照片顯示，案發地點之道路兩側均劃有白實線
    ，而「白實線設於路側者，作為車輛停放線」，道路交通標
    誌標線號誌設置規則第149 條第1 項第3 款定有明文。是被
    告將小貨車停於劃有白實線之路邊，並無違規之處。又被告
    一再辯稱案發時其小貨車有緊靠路邊停放等語，而本件車禍
    發生後，被告之自用小貨車已駛離現場，僅有告訴人機車倒
    置於路邊及道路中間散落撞擊後之破碎物，是依卷內之證據
    資料，除能認定案發時被告有停靠路邊之事實外，尚無從認
    定被告確有「未將車輛緊靠路旁停放」之情事。況且，依卷
    附之現場照片所示，案發時為日間有自然光，案發地點前後
    平直、無障礙物，視距良好，告訴人騎乘機車行駛於該路段
    ，應可見前方被告車輛停放於路邊，惟告訴人行駛於該路段
    仍與停於路邊之被告車輛發生碰撞，告訴人顯有疏未注意車
    前狀況之情形。本案既無證據證明被告確有「未將車輛緊靠
    路旁停放」之情形，而告訴人又有上開之過失情形，則被告
    就本件車禍之發生是否負有過失責任，即有懷疑。
四、綜上所述，本件告訴人之陳述憑信不高，其指訴復多有瑕疵
    ，且查卷內資料，亦無證據證明被告確有未將車輛緊靠路旁
    停放之情形，是公訴人所引之論證，顯未達於通常一般之人
    均不致有所懷疑，而得確信被告確有過失傷害犯罪之程度。
    此外，復查無其他任何積極證據足資證明被告有何公訴意旨
    所指之過失傷害犯行，此部分自屬不能證明被告犯罪，依照
    首開說明，應為無罪之諭知。
據上論斷，應依刑事訴訟法第299 條第1 項前段、第301 條第1
項，修正後刑法第2 條第1 項前段，刑法第185 條之4 ，修正前
刑法第41條第1 項前段，修正前罰金罰鍰提高標準條例第2 條，
判決如主文。
本案經檢察官何嘉仁到庭執行職務。
中　　華　　民　　國　　96　　年　　2 　　月　　7 　　日
                  刑事第七庭  審判長法  官  江振義
                                    法  官  林惠霞
                                    法　官　劉為丕
上正本證明與原本無異。
如不服本判決，應於判決送達後10日內向本院提出上訴狀（應附
繕本），上訴於臺灣高等法院。
                                    書記官  顏美惠
中　　華　　民　　國　　96　　年　　2 　　月　　9 　　日
附錄本案論罪科刑法條：
中華民國刑法第185條之4
（肇事遺棄罪）
駕駛動力交通工具肇事，致人死傷而逃逸者，處6 月以上5 年以
下有期徒刑。
